臺灣高等法院刑事判決　　　　　　　　100年度上訴字第671號
上　訴　人
即　被　告　周志成
上列上訴人因違反商業會計法等案件，不服臺灣臺北地方法院99
年度訴字第1468號，中華民國100年1月11日第一審判決（起訴案
號：臺灣臺北地方法院檢察署99年度偵字第18203號），提起上
訴，本院判決如下：
    主  文
上訴駁回。
    事  實
一、周志成係址設臺北市中山區○○○路520 號1 樓「成強有限
    公司（下稱成強公司）」之實際負責人（登記負責人為文豪
    ，業經臺灣臺北地方法院檢察署檢察官以99年度偵字第1499
    3號為不起訴處分），並擔任經理之職，為商業會計法所稱
    之商業負責人，負有據實填載會計憑證之義務，為從事業務
    之人。明知營業人應依銷售貨物或提供勞務之實際情況，據
    實開立統一發票並申報扣抵營業稅，以及成強公司與如附表
    編號(一)至(四)所示之公司間，並無實際銷售之營業行為，竟基
    於填製不實會計憑證及幫助逃漏稅捐之犯意，自民國97年1
    月起至2月止，在不詳地點，虛偽開立如附表編號(一)至(四)所
    示內容不實之統一發票予該附表所示之公司，以之充當進項
    憑證，嗣經如附表編號(二)、(三)所示之公司持內容不實之發票
    ，向稅捐稽徵機關申報扣抵營業稅，以此不正當之方法，幫
    助如附表編號(二)、(三)所示之公司（納稅義務人）逃漏營業稅
    之稅額共計新臺幣（下同）164,511元（各該納稅義務人所
    逃漏之營業稅額，詳如附表編號(二)、(三)所示），足生損害於
    稅捐稽徵機關對於稅捐稽徵及商業會計帳目管理之正確性。
二、案經財政部臺北市國稅局移請臺灣臺北地方法院檢察署檢察
    官偵查起訴。
    理  由
壹、程序部分：
    按被告以外之人於審判外之陳述，雖不符前4 條（即刑事訴
    訟法第159 條之1 至之4） 之規定，而經當事人於審判程序
    同意作為證據，法院審酌該言詞陳述或書面陳述作成時之情
    況，認為適當者，亦得為證據。當事人、代理人或辯護人於
    法院調查證據時，知有第159 條第1 項不得為證據之情形，
    而未於言詞辯論終結前聲明異議者，視為有前項之同意，刑
    事訴訟法第159 條之5 定有明文。經查，檢察官及被告周志
    成於本院言詞辯論終結前，就本判決所引用下列各項屬於審
    判外陳述之證據，知有第159 條第1 項不得為證據之情形，
    均未聲明異議，且本院審酌該證據作成情況均無不適當之情
    形，是依上開規定，認得作為本案證據。
貳、實體部分：
一、訊據上訴人即被告周志成固坦承其為成強公司之實際負責人
    ，及有開立如附表編號(三)之成強公司統一發票予正新中藥行
    之事實，惟否認有何填製不實會計憑證或幫助逃漏稅捐之犯
    行，辯稱：成強公司未亂開發票，也未開發票幫助其他公司
    抵稅，其因於96年底或97年初，至稅捐處購買及領取成強公
    司97年1、2月份之統一發票後，將該發票連同成強公司之發
    票購買憑證、發票章、名義負責人文豪之小章等都放在1個
    牛皮紙袋內，並將該紙袋放置在車上，後來因貸款未繳，車
    子遭銀行拖走，上開紙袋內之物品均遺失，其不知要報案，
    致遭撿到上開發票之人虛偽開立如附表編號(一)、(二)、(四)所示
    之發票，伊未曾與如附表編號(一)、(二)、(四)之公司行號交易，
    更未開立上揭統一發票予上揭公司行號；至於如附表編號(三)
    所示之發票是其所開立予正新中藥行，成強公司與正新中藥
    行間確有柿餅之交易云云。惟查：
  (一)被告係成強公司之實際負責人兼經理，負責領取並開立該公
    司之統一發票之事實，為被告所自承（見原審卷第14頁背面
    、32頁背面），核與證人即成強公司之登記負責人文豪於偵
    查時供稱：「成強公司是伊跟被告合夥開的，因為後來沒有
    資金，所以伊就沒有實際參與營運，是被告從93年之後開始
    打理」、「成強公司之重要證件在被告那裡」等語（見偵二
    卷第98至100頁）；證人即成強公司委任之記帳士洪宗勝於
    偵查時供稱：「成強公司於90年設立時，被告與文豪一起到
    伊的事務所，委任伊處理會計事務，伊只有於90年見過文豪
    2、3次，之後就是被告出面」等語相符（見偵二卷第28至30
    頁）；另有證人即與成強公司共用辦公室之聯億交通運輸有
    限公司之負責人許文山於偵查時供稱：「大約9年多前（即
    91 年間），被告與伊洽談後，將成強公司地址搬到臺北市
    ○○○路520號，被告跟伊說要合夥做水果進口生意，被告
    跟誰合夥，伊不清楚」、「成強公司從頭到尾伊只看過被告
    ，從來沒有看過其他人」等語，亦可佐證被告為成強公司之
    實際負責人（見偵二卷第105、106頁）。又成強公司自97年
    1 月起至2月止，與如附表編號(一)至(四)所示之公司並無實際
    買賣交易，卻多次填製如該附表所示之不實統一發票共17紙
    ，並分別交付予該附表所示之公司，作為該等公司之進項來
    源憑證，嗣如附表編號(二)、(三)所示之公司持該附表編號(二)、
    (三)所示不實內容之發票，被告將進、銷項發票寄予不知情之
    洪宗勝，向稅捐稽徵機關申報扣抵營業稅額總計164,511元
    ，等情，業據證人洪宗勝、台北市政府國稅局大同稽徵所稅
    務員簡佑珊、附表一編號(一)盈賓企業社負責人王忠威、盈賓
    企業社財務人員葉純菁分別於原審具結證述明確（見原審卷
    第37、38、99、100、104至107頁背面），為正新中藥行記
    帳之葉春德於原審亦證述：如附表編號(三)之發票，經國稅局
    認定是虛設行號之交易，須補稅並處罰，其事先不知情，當
    其將國稅局該認定告知正新中藥行，正新中藥行並未異議等
    語（見原審140頁）；而被告亦供承成強公司並未與如附表
    編號(一)、(二)、(四)所示之盈賓宴席企業社（下稱盈賓企業社）
    、翰霖國際開發有限公司（下稱翰霖公司）或富琩實業營造
    有限公司（下稱富琩公司）為任何交易之情；此外，並有財
    政部臺北市國稅局查緝案件稽查報告書及相關資料、成強公
    司設立登記表、變更登記表、營業人變更登記查簽表、營利
    事業統一發證設立／變更登記申請書、基本資料查詢、營業
    稅稅籍資料查詢作業、營業稅稅籍申辦及備忘事項查詢作業
    、臺北市稅捐稽徵處營利事業設立登記資料卡、領用統一發
    票商號查詢資料、營業稅稅籍申辦及備忘事項建檔、成強公
    司專案申請調檔統一發票查核清單、翰霖公司查稅相關資料
    、正新中藥行承諾書、國稅局裁處書、盈賓企業社查稅相關
    資料、財政部臺灣省南區國稅局臺南市分局談話紀錄、盈賓
    企業社97年總分類帳、承諾書、統一發票影本等件在卷可稽
    （見偵二卷第40至53、60至65、67至86、111頁；偵五卷第
    94、95、325至366、370至372、445至454頁），是上開事實
    均堪認定。
  (二)被告雖辯稱：成強公司與正新中藥行間確有柿餅之交易，伊
    也有開立如附表編號(三)所示之發票予正新中藥行，後來因發
    票本掉了，這張發票沒有交給記帳士洪宗勝記帳，致成強公
    司遭國稅局認定為虛設行號云云。而證人即正新中藥行之負
    責人吳榮河於原審固供稱：97年間，伊有跟被告買柿餅，買
    了大約5、60萬元，被告開立如附表編號(三)所示之發票給伊
    ，一定有進貨之事實等語；證人即吳榮河之子吳偉立於原審
    亦供稱：正新中藥行跟成強公司都是做柿餅交易，有交易就
    有發票等語。然查，正新中藥行於99年4月8日，因未依法取
    得交易憑證，而以非交易對象成強公司開立之統一發票（即
    附表編號(三)所示）作為進項憑證扣抵銷項稅額，虛報進項稅
    額，而遭國稅局裁處罰鍰14,286元，正新中藥行並已繳納罰
    鍰等情，業據證人稅務員簡佑珊於原審證稱：「伊收到（國
    稅局）總局通報的案件，就發文查核正新中藥行，查核有關
    那張（即附表編號(三)所示）發票的交易過程，伊請正新中藥
    行提供相關的進項發票、訂單、交易說明書、送貨簽收單、
    付款憑證、買賣合約書等資料，但是正新中藥行沒有辦法提
    供訂單、交易說明書、送貨簽收單，他說是以現金交易的，
    所以也沒有買賣合約書。正新中藥行無法提供具體的證明有
    關實際的交易事實，所以之後伊等就依據財政部頒布的查處
    原則，雖然他有提示帳戶憑證，但是無法查核認定有無進貨
    事實，惟經查核其進貨事實與營業有關，進項金額後它毛利
    率有達到百分之三十四，超過利潤標準百分之二十二，所以
    伊等是以進貨事實認定，處以1倍的罰鍰，正新中藥行也有
    提供承諾書，就這樣結案」、「正新中藥行有給伊等承諾書
    ，也有繳清罰款14,286元，都沒有提出任何異議」等語（見
    原審卷第100、101頁）；證人即正新中藥行之記帳會計師葉
    春德於原審證稱：「正新中藥行是伊的客戶」、「當時是國
    稅局通知伊等如附表編號(三)所示之發票是虛設行號的發票，
    伊告訴正新中藥行國稅局認為這個發票是虛設行號開立之發
    票，要補稅要罰，正新中藥行也沒有異議，說要補稅要罰」
    、「除了這次之外，伊之前應該是沒有報過成強公司之發票
    （後改稱應該是沒有印象）」等語（見原審卷第139頁背面
    、第140頁背面）；證人吳榮河於原審證稱：「97年時國稅
    局有要伊補稅，國稅局說被告的成強公司是空的，要跟伊罰
    錢」、「正新中藥行出具之承諾書是伊兒子吳偉立寫的」等
    語（見原審卷第33至36頁背面）；及證人吳偉立於原審亦屋
    證稱：「正新中藥行出具之承諾書是伊寫的，當時整件事情
    就是罰完錢就是結案」等語明確（見原審卷第102頁）；此
    外，並有正新中藥行出具之承諾書、財政部臺北市國稅局大
    同稽徵所裁處書附卷可參（見偵二卷第49至59頁），是以正
    新中藥行之負責人吳榮河對於記帳士葉春德所轉告遭國稅局
    認定所申報之發票為虛開而要補稅乙事既不爭執，復同意出
    具承諾書並補繳稅款，已足認該發票金額所載之柿餅交易應
    為虛假。又被告及證人吳榮河、吳偉立雖均供稱成強公司與
    正新中藥行間有實際為如附表編號(三)發票所示之柿餅交易；
    惟證人吳榮河於原審具結證稱：「伊與被告交易柿餅，除了
    如附表編號(三)所示之發票外，沒有進貨單、收據或合約」、
    「被告貨品給伊的時候，伊就現金給被告，沒有每次開發票
    ，是年底時一起開發票，之前就先欠著」、「（如何知道被
    告要開多少發票給你？有無自己寫下或是登記？）伊沒有寫
    下，也沒有登記」等語（見原審卷第35、36頁）；及證人吳
    偉立證稱：「正新中藥行與成強公司這筆28萬多的交易的資
    料都沒有留下來，資料都燒燬了」等語（見原審卷第102 頁
    背面）。而衡諸一般商業往來交易常情，倘被告與正新中藥
    行有實際交易往來，理應有訂貨單、訂貨明細、出貨單、出
    貨明細、買賣契約、提貨單等交易資料，然本件除如附表編
    號(三)所示之統一發票外，其餘相關之交易文件均付之闕如；
    且正新中藥行倘與被告真有此部分柿餅之交易，吳偉立豈有
    簽署承諾書，而甘願接受國稅局之裁處罰鍰14,286元，更未
    申請復查或提出任何異議之理？是證人吳榮河、吳偉立之證
    述，實與常情相違，殊難採信。綜上各情，成強公司與正新
    中藥行間並無如附表編號(三)所示交易之事實，被告虛偽開立
    該發票，堪以認定，被告上開所辯，洵無足採。
  (三)被告另辯稱：成強公司97年1、2月份之統一發票連同該公司
    之發票購買憑證、發票章、名義負責人文豪之小章等都放置
    在車上而遺失，致遭撿到上開發票之人虛偽開立發票云云。
    惟查，被告對於上開發票如何遺失乙事，先後多次供述有不
    一致之情形，其先後供述內容如下：
  1.於99年5 月31日偵查時供稱：「成強公司之大小章在桂記報
    關行，（發票）購買證在伊身上，專用章也在伊這裡，上述
    東西都是由伊在保管」等語（見偵二卷第124 頁）。
  2.於99年8 月19日偵查時供稱：「成強公司之發票章是伊在保
    管，後來發票章和整個公文袋就不見了，不見了接近3 年」
    、「（何人可以證明發票章不見的事實? ）伊要想一下，伊
    不知道它掉在哪裡」、「97年成強公司已經沒有營業了，伊
    真的不知道是誰去領取成強公司97年1 、2 月的發票」等語
    （見偵四卷第8 、9頁）。
  3.於99年10月8日原審準備程序時供稱：「伊於96年底或97年
    初那個時期發票剛好掉了，伊記得伊從稅捐處買完發票（指
    本件成強公司97年1 、2 月份之發票）出來，應該是將發票
    放在車上，但是後來不知道是掉在車上或是朋友的公司；伊
    開的車因貸款沒有繳納，銀行把伊的車子拖走去賣了，銀行
    後來沒有來拖伊的車子，伊車子就交給中古車行去賣，那家
    中古車行還有在營業，因為當時成強公司所有的統一發票章
    、發票、發票購買憑證都放在一個牛皮紙袋，伊記得是放在
    車上，後來賣了車子以後，伊沒有把那個發票資料拿起來」
    等語（見原審卷第13頁背面）。
  4.於99年12月21日原審時供稱：「（成強公司上開發票如何遺
    失？）伊將發票放在車上，當時車子遺失，伊也沒有去追查
    發票在車上，當時也遺忘了，之後伊有在家裡找過，就是找
    不到成強公司的發票」、「（車子如何遺失？）伊當時開了
    車號BM-3838號的跑車，伊有欠銀行貸款兩期，銀行要把伊
    的車子拖走，伊當時找不到伊的車子，銀行告訴伊車子在何
    處，伊就直接把車子賣給伊認識的高速汽車行，並將賣得之
    價金還給銀行；伊當時沒有想到清理車上的發票、名片或伊
    車上遺留下來的東西」、「成強公司在96、97年間就沒有什
    麼營業了，當時就只剩下與正新中藥行每年的柿餅進口」、
    「（既然成強公司在96年以後就沒有營業，為何要領取發票
    ？）公司當時還沒有停掉，想說可能還會接到生意，每兩月
    一期，伊還是會去買發票，還是會拿發票給會計，公司才會
    有正常營業」、「伊沒有領取成強公司97年3月以後的發票
    ，因為伊找不到成強公司的發票購買憑證、發票章、負責人
    文豪小章，所以缺乏這3樣東西沒有辦法買發票」、「（既
    然上開印章、證件遺失，為何沒有去報案？）伊本來打算跟
    洪宗勝會計事務所報案，但是當時還有費用沒有繳納，想說
    伊之後手頭寬裕一點，有辦法繳款的時候，才去請會計事務
    所幫伊掛失，伊當時想說遺失發票應該不會有什麼事情」等
    語（見原審卷144至147頁）。
  5.於本院另稱：其不知發票遺失要報案等語（見本院卷第36頁
    背面）。
  (四)綜觀被告之上開供述，可知被告於99年5月31日第一次偵訊
    時，並未供稱伊有遺失成強公司97年1、2月份之發票、公司
    大小章或發票購買憑證之情，而被告嗣後雖改口稱上揭發票
    遺失，但對於伊是否有購買上揭發票、上揭發票遺失之地點
    、所積欠車貸之銀行是否有拖走伊的車等節均前後供述不一
    ；且參以被告自承成強公司於96、97年間已無營業，則被告
    何來領取成強公司上揭97年1、2月份發票之必要？又倘如被
    告所稱因成強公司並未停業，仍可能會接到生意，為維持公
    司營運而每2月1次定期前往國稅局購買該公司之統一發票，
    則被告於97年3月間再度購買成強公司發票前時，必然會發
    現該公司之發票購買憑證、發票章、公司大小章等物遺失之
    情形，何以遲未報案或申報遺失？再參以證人洪宗勝於原審
    所證述：「銷項發票（成強公司97年1、2月份）應該是被告
    寄送給伊的，因信封上有寫周志成的名字」等語（見原審卷
    第38頁），則被告若遺失成強公司之發票，而撿到上開發票
    之人於私自開立發票後，如何能正確將成強公司之發票交給
    該公司委任之記帳士洪宗勝報稅？綜上，足見被告上開所辯
    顯有前後不一之瑕疵，並與經驗法則相違，均不足採信。況
    查，被告雖否認有開立如附表編號(一)、(二)、(四)之發票予盈賓
    宴席社、翰霖公司或富琩公司，但坦認其有開立如附表編號
    (三)所示之發票予正新中藥行之情，且被告於原審已供稱：「
    伊開立成強公司之發票時，有依照順序一張一張開，一定從
    第1張開始開，如果有開錯，也會訂回去」等語（見原審卷
    第146頁背面）；然觀諸證人洪宗勝提出之成強公司97年1、
    2月份留存發票（見原審卷證物袋內），可知成強公司開立
    予正新中藥行如附表編號(三)所示發票之發票日期為97年1 月
    5日，但在該日期之前，成強公司已於同年月2日開立如附表
    編號(一)所示之發票予盈賓宴席社，及於同年月3日開立如附
    表編號(二)之1所示之發票予翰霖公司，益徵被告事先已開立
    發票予盈賓宴席社、翰霖公司，再開立發票予正新中藥行，
    是被告上開所辯：成強公司97年1、2月份之發票因遺失而遭
    他人盜開云云，顯屬事後卸責之詞，均不足採憑。
  (五)按商業會計法第71條第1款之罪，以商業負責人、主辦及經
    辦會計人員或依法受託代他人處理會計事務之人員，有以明
    知為不實之事項，而填製會計憑證或記入帳冊之行為，為其
    成立要件。而所謂「商業負責人」之定義，依同法第4條所
    定，應依公司法第8條、商業登記法及其他法律有關之規定
    。而公司法第8條則規定：「本法所稱公司負責人：在無限
    公司、兩合公司為執行業務或代表公司之股東；在有限公司
    、股份有限公司為董事。公司之經理人或清算人，股份有限
    公司之發起人、監察人、檢查人、重整人或重整監督人，在
    執行職務範圍內，亦為公司負責人。」，另商業登記法第9
    條則規定：「本法所稱商業負責人，在獨資組織者，為出資
    人或其法定代理人；合夥組織者，為執行業務之合夥人。經
    理人在執行職務範圍內亦為商業負責人。」，是依上開規定
    ，公司之經理人在執行職務範圍內，自為「公司法規定之公
    司負責人」。是被告雖非成強公司之登記名義負責人，但其
    既為上開公司之經理，其既負責領取、開立該公司統一發票
    ，在其執行職務範圍內應屬公司法所稱之「公司負責人」及
    商業會計法所稱之「商業負責人」，應屬無疑。
  (六)綜上所述，被告確有上揭商業負責人填製不實會計憑證及幫
    助逃漏稅捐之犯行，堪以認定，本件事證明確。被告另聲請
    傳訊證人洪宗勝，欲證明其與洪宗勝合夥開立之公司進口何
    種物品為業云云，因與本案被告之犯行無關，認無傳訊之必
    要。被告又主張：依洪宗勝於原審證述成強公司97年1、2月
    份銷項發票應是被告所寄送予伊，因信封上有寫被告之姓名
    等語，則可對該信封作筆跡鑑定云云，惟信封被告姓名之書
    寫字數過少，容為一般文書鑑定機關所無法進行鑑定，是無
    囑託鑑定之必要。
二、按統一發票係營業人依營業稅法規定於銷售貨物或勞務時，
    開立並交付予買受人之交易憑證，足以證明會計事項之經過
    ，應屬商業會計法所稱之會計憑證；又商業會計法第71條第
    1 款之商業負責人，以明知為不實之事項，而填製會計憑證
    罪，原即含有業務上登載不實之本質，與刑法第215 條從事
    業務之人明知為不實之事項而登載於業務上文書罪，皆規範
    處罰同一之登載不實行為，應屬法規競合，且前者為後者之
    特別規定，依特別法優於普通法之原則，自應優先適用商業
    會計法第71條論處（最高法院87年度台非字第389 號、85年
    度台上字第3145號、97年度台上字第2915判決意旨可資參照
    ）。查被告為成強公司之經理，負責該公司業務之執行及統
    一發票之開立，而為商業會計法所規定之商業負責人，業如
    前述。其開立如附表編號(一)至(四)所示之不實統一發票，並交
    付予該附表所示之公司，以之充當進項憑證，嗣經其中如附
    表編號(二)、(三)所示之公司持向稅捐稽徵機關申報營業稅，以
    此不正當之方法，幫助如附表編號(二)、(三)所示之公司（納稅
    義務人）逃漏營業稅稅額，是核被告所為，係犯商業會計法
    第71條第1款之商業負責人填製不實會計憑證罪及稅捐稽徵
    法第43條第1項之幫助納稅義務人逃漏稅捐罪。次按刑事法
    若干犯罪行為態樣，本質上原具有反覆、延續實行之特徵，
    立法時既予特別歸類，定為犯罪構成要件之行為要素，則行
    為人基於概括之犯意，在密切接近之一定時、地持續實行之
    複次行為，倘依社會通念，於客觀上認為符合一個反覆、延
    續性之行為觀念者，於刑法評價上，即應僅成立一罪。學理
    上所稱「集合犯」之職業性、營業性或收集性等具有重複特
    質之犯罪均屬之，例如經營、從事業務、收集、販賣、製造
    、散佈等行為概念者是（最高法院95年度台上字第1079號判
    決意旨參照）。是被告先後多次填製不實會計憑證與幫助逃
    漏稅捐之犯行，因係於97年1、2月間之密集期間內以相同之
    方式持續進行，未曾間斷，是此等犯行，本身即具有反覆、
    延續實行之特徵，從而在行為概念上，縱有多次之填製不實
    會計憑證與幫助逃漏稅捐舉措，仍應評價為包括一罪之集合
    犯，均僅論以一罪。公訴人雖僅起訴被告虛開成強公司發票
    予如附表編號(二)、(三)所示之翰霖公司、正新中藥行部分，並
    未論及被告虛開成強公司發票予如附表編號(一)、(四)所示之盈
    賓宴席社、富琩公司部分，然被告於97年1、2月間，陸續虛
    開成強公司發票予上揭公司之行為，既為集合犯之實質上一
    罪關係，為起訴效力所及，本院自應就如附表編號(一)、(四)部
    分併予審理，附此敘明。又被告填製不實會計憑證交付他人
    而幫助他人逃漏稅捐，依社會通念，應認為係基於同一犯罪
    故意，而實行一個犯罪行為，屬一行為觸犯以明知不實之事
    項而填製會計憑證及幫助納稅義務人逃漏稅捐2罪名，為想
    像競合犯，應依刑法第55條之規定，從一重之以明知不實之
    事項而填製會計憑證罪處斷。原審以被告罪證明確，引用商
    業會計法第71條第1款、稅捐稽徵法第43條第1項，並以被告
    一行為犯此二罪名，應依刑法第55條之規定論以較重之罪，
    即商業會計法第71條第1款之罪，並審酌被告身為商業負責
    人，明知營業人應依銷售貨物或提供勞務之實際情況，據實
    開立統一發票以申報扣抵營業稅，竟虛開如附表編號(一)至(四)
    所示之不實統一發票憑證，並幫助如附表編號(二)、(三)所示之
    翰霖公司、正新中藥公司逃漏營業稅共計164,511元，影響
    稅捐機關對於營業稅稽徵及管理之正確性及公平性，並使國
    家減少稅收額度，行為實有不該，且犯後猶否認犯行之態度
    及其犯罪之動機、目的、手段、素行、所生危害等一切情狀
    ，量處被告有期徒刑6月，並諭知易科罰金之折算標準，原
    審之認事、用法，均無違誤，量刑亦屬妥適。
三、被告上訴略以：被告於原審陳稱其將空白發票遺忘在車上，
    本打算與洪宗勝會計事務所報案，但當時尚有費用未繳，想
    待有錢繳款時才去請會計事務所幫忙掛失，認為發票遺失不
    會有事等語，然原審未調查是否有其他必要證據之情況下，
    即認定被告無實際銷售之業務行為，而填製會計憑證、幫助
    逃漏稅捐，顯屬率斷，被告並無犯罪之故意及動機，然查，
    被告故意填製會計憑證、幫助逃漏稅捐之行為，證據已詳如
    前述，其仍執陳詞上訴，為無理由，應予駁回。
據上論斷，應依刑事訴訟法第368條，判決如主文。
本案經檢察官呂光華到庭執行職務。
中    華    民    國  100    年    5    月    11    日
                  刑事第二十一庭審判長法  官  周政達
                                      法  官  許永煌
                                      法  官  趙文
以上正本證明與原本無異。
如不服本判決，應於收受送達後10日內向本院提出上訴書狀，其
未敘述上訴之理由者並得於提起上訴後10日內向本院補提理由書
（均須按他造當事人之人數附繕本）「切勿逕送上級法院」。
                                      書記官  張品文
中    華    民    國   100    年    5     月    12    日
附錄：本案論罪科刑法條全文
商業會計法第71條第1款
商業負責人、主辦及經辦會計人員或依法受託代他人處理會計事
務之人員有下列情事之一者，處五年以下有期徒刑、拘役或科或
併科新臺幣六十萬元以下罰金：
一、以明知為不實之事項，而填製會計憑證或記入帳冊。
稅捐稽徵法第43條第1項（教唆或幫助逃漏稅捐等之處罰）
教唆或幫助犯第四十一條或第四十二條之罪者，處三年以下有期
徒刑、拘役或科新台幣六萬元以下罰金。
附表（成強公司開立不實統一發票之交付對象）：
┌──┬─────┬────┬─────┬─────┬─────┐
│編號│取得不實統│發票日期│發票號碼  │銷售額    │營業稅額  │
│    │一發票之行│        │          │（金額：新│（金額：新│
│    │號名稱    │        │          │臺幣）    │臺幣）    │
├──┼─────┼────┼─────┼─────┼─────┤
│(一)│盈賓宴席企│97年1 月│XU00000000│200,000元 │10,000元  │
│    │業社      │2 日    │          │          │          │
├──┼─────┼────┼─────┼─────┼─────┤
│(二)│翰霖國際開│97年1 月│XU00000000│492,000元 │24,600元  │
│   1│發有限公司│3 日    │          │          │          │
├──┤          ├────┼─────┼─────┼─────┤
│   2│          │97年1 月│XU00000000│444,000元 │22,200元  │
│    │          │9 日    │          │          │          │
├──┤          ├────┼─────┼─────┼─────┤
│   3│          │97年1 月│XU00000000│444,000元 │22,200元  │
│    │          │16日    │          │          │          │
├──┤          ├────┼─────┼─────┼─────┤
│   4│          │97年1 月│XU00000000│408,500元 │20,425元  │
│    │          │23日    │          │          │          │
├──┤          ├────┼─────┼─────┼─────┤
│   5│          │97年1 月│XU00000000│408,500元 │20,425元  │
│    │          │30日    │          │          │          │
├──┤          ├────┼─────┼─────┼─────┤
│   6│          │97年2 月│XU00000000│408,500元 │20,425元  │
│    │          │4 日    │          │          │          │
│    │          │        │          │          │          │
├──┤          ├────┼─────┼─────┼─────┤
│   7│          │97年2 月│XU00000000│399,000元 │19,950元（│
│    │          │14日    │          │（合計銷售│合計營業額│
│    │          │        │          │額：3,004,│：15 0,225│
│    │          │        │          │500 元）  │元）      │
├──┼─────┼────┼─────┼─────┼─────┤
│(三)│正新中藥行│97年1 月│XU00000000│285,714元 │14,286元  │
│    │          │5 日    │          │          │          │
├──┼─────┼────┼─────┼─────┼─────┤
│(四)│富琩實業營│97年1 月│XU00000000│291,300元 │14,565元  │
│   1│造有限公司│7 日    │          │          │          │
├──┤（虛設行號├────┼─────┼─────┼─────┤
│   2│）        │97年1 月│XU00000000│291,300元 │14,565元  │
│    │          │11日    │          │          │          │
├──┤          ├────┼─────┼─────┼─────┤
│   3│          │97年1 月│XU00000000│291,300元 │14,565元  │
│    │          │15日    │          │          │          │
├──┤          ├────┼─────┼─────┼─────┤
│   4│          │97年1 月│XU00000000│291,300元 │14,565元  │
│    │          │21日    │          │          │          │
├──┤          ├────┼─────┼─────┼─────┤
│   5│          │97年1 月│XU00000000│291,300元 │14,565元  │
│    │          │25日    │          │          │          │
├──┤          ├────┼─────┼─────┼─────┤
│   6│          │97年1 月│XU00000000│291,300元 │14,565元  │
│    │          │31日    │          │          │          │
├──┤          ├────┼─────┼─────┼─────┤
│   7│          │97年2 月│XU00000000│291,300元 │14,565元  │
│    │          │4 日    │          │          │          │
├──┤          ├────┼─────┼─────┼─────┤
│   8│          │97年2 月│XU00000000│291,300元 │14,565元  │
│    │          │15日    │          │          │          │
├──┴─────┴────┴─────┴─────┴─────┤
│附註：因盈賓宴席企業社並未將編號(一)所示之成強公司發票申報以扣抵│
│銷項稅額，而富琩實業營造有限公司則係虛設行號，故此二部分未發生│
│逃漏營業稅之情事，是被告僅幫助納稅義務人(二)翰霖國際開發有限公司│
│及(三)正新中藥行逃漏營業稅共計164,511元。                       │
└───────────────────────────────┘